【裁判字號】    97,簡上,3
【裁判日期】    970325
【裁判案由】    妨害自由
【裁判全文】
福建金門地方法院刑事判決               97年度簡上字第3號
上  訴  人  甲○○
即  被  告
上列上訴人即被告因妨害自由案件，不服本院簡易庭中華民國96
年12月21日96年度城簡字第80號第一審簡易判決（聲請簡易判決
處刑案號：福建金門地方法院檢察署96年度偵字第449號），提
起上訴，本院管轄之第二審合議庭判決如下：
    主  文
上訴駁回。
甲○○緩刑貳年，緩刑期內付保護管束，並應於本判決確定之翌
日起肆個月內，依檢察官之命令，向公庫支付新臺幣陸萬元。
    事  實
一、甲○○與乙○○係夫妻，屬家庭暴力防治法第3條第1款所定
    之家庭成員關係。甲○○於民國96年9月15日晚間10時許，
    基於剝奪他人行動自由之犯意，在乙○○進入金門縣金湖鎮
    山外105號之住處3樓後，竟以號碼鎖將通往2樓之3樓樓梯口
    處設置於地面之鐵門鎖住，致乙○○無法自由離去，以此私
    行拘禁方式剝奪乙○○之行動自由。嗣於同月16日上午6時
    許，乙○○撥打黃清其電話，請黃清其到場處理，甲○○始
    將門鎖打開任乙○○離去。
二、案經乙○○訴由金門縣警察局移送福建金門地方法院檢察署
    檢察官聲請簡易判決處刑。
    理  由
一、訊據被告甲○○固坦承於上揭時、地將3樓出入2樓之門鎖住
    ，惟矢口否認有何妨害自由犯行，辯稱：因乙○○說要將伊
    之東西丟掉，所以將門鎖住有其正當理由，而且乙○○有看
    到伊鎖門鎖，她應可自行開啟，況隔日早上起床後伊便立刻
    把門鎖打開，且因有吃安眠藥習慣，怕從3樓摔到2樓才將該
    門鎖住，伊並無妨害自由故意云云。惟查，上揭犯罪事實，
    業據證人即告訴人乙○○、黃清其於檢察官偵訊中證述綦詳
    ，而依現場照片所示，可知該類型門鎖之上存有8個活動式
    按鈕，唯有依原設定方式確實按下正確按鈕之組合後，方可
    將門鎖開啟，被告既自承乙○○係於案發前1日方由大陸前
    來金門與其同住，如非經被告親自告知，實無單憑從旁觀看
    即能窺得開鎖組合之理，遑論一般人之用鎖習慣於開鎖後便
    會將之置於一旁，待欲再次使用時直接扣上即可，準此，乙
    ○○更無可能於被告上鎖時得知開鎖方式，況被告早於警詢
    時便自陳當時將門鎖住，係因顧忌乙○○出後去將無從尋得
    ，是以被告確有藉鎖門行為限制乙○○行動自由之故意已甚
    顯然。至被告另以前詞主張其有正當理由，然查，除其所述
    是否為真本已有疑外，縱真有此情，被告為阻止乙○○丟棄
    其物，或為防免其自身不慎掉落，任令乙○○自由離去後再
    行上鎖即可，被告所採剝奪乙○○行動自由之手段，對其目
    的之達成，實無必然之適當有效性可言，難依正當防衛、緊
    急避難之原則阻卻不法，核其所辯均無足採。又被告既未否
    認其曾下樓開門讓黃清其進入，對照證人黃清其所言，可知
    此舉乃係其經黃清其以電話聯繫後方為之反應，被告既於此
    時方將門鎖打開，綜合上述，自無解於其已成立之私行拘禁
    相關罪責。此外復有現場照片及勘驗筆錄各1份在卷為憑，
    本案事實已明，被告犯行洵堪認定，應依法論科。
二、核被告所為，係犯刑法第302條第1項之剝奪他人行動自由罪
    ，應屬家庭暴力防治法第2條第2款之家庭暴力罪。原審以被
    告事證明確，認其有上開犯行，並審酌相關情狀，量處有期
    徒刑2月併諭知易科罰金折算標準，認事、用法均無不合，
    刑度亦屬適當，被告以前揭辯詞重為爭執，為無理由，應予
    駁回。第查，被告未曾因故意犯罪受有期徒刑以上刑之宣告
    ，有臺灣高等法院被告前案紀錄表附卷可查，雖因一時失察
    觸犯本罪，然於本院審理程序中確已流露悔意，表示不知此
    舉如此嚴重，態度尚稱良好，另念及被告於本案之後即未繼
    續刁難乙○○，且無其他不法行為，乙○○因犯罪所生之損
    害並非甚鉅，本院審酌被告歷此偵、審程序及科刑教訓後，
    當已確知其非，信無再犯之虞，故認對其宣告之刑以暫不執
    行為適當，爰依刑法第74條第1項第1款之規定，併予諭知緩
    刑期間2年；又查，被告與乙○○為夫妻，兩者間具家庭暴
    力防治法第3條第1款之家庭成員關係，其前開所為，係家庭
    成員間故意實施家庭暴力行為，為家庭暴力罪，依同法第38
    條第1項規定，應併諭知被告於緩刑期間內付保護管束；惟
    被告迄至審判中仍未完全坦承犯行，對之不宜未施任何負擔
    ，爰另命被告應支付公庫新臺幣6萬元，並應於判決確定後4
    月內支付，以資警惕，並觀後效，倘若被告未於上開期間內
    履行此項義務，情節復屬重大者，檢察官得依刑事訴訟法第
    476條、刑法第75條之1之規定，聲請撤銷對被告所為之緩刑
    宣告，併予敘明。
據上論斷，應依刑事訴訟法第455條之1第1項、第3項、第368條
，刑法第74條第1項第1款、第2項第4款，家庭暴力防治法第38條
第1項，判決如主文。
本案經檢察官席時英到庭執行職務。
中    華    民    國    97    年    3     月    25    日
                  刑事庭審判長  法  官  施慶鴻
                                法  官  周美玲
                                法  官  盧軍傑
上正本證明與原本無異。
不得上訴。
中    華    民    國    97    年    3     月    27    日
                                書記官  徐振玉


司法院資訊處製作；財團法人民間司法改革基金會備份。
